臺灣高等法院刑事判決
109年度上訴字第2196號
上  訴  人  
即  被  告  黃名豊






指定辯護人  徐家福律師(法扶律師)          
上列上訴人因違反毒品危害防制條例案件，不服臺灣新北地方法
院109年度訴字第14號，中華民國109年4月27日第一審判決（起
訴案號：臺灣新北地方檢察署108年度偵字第23587號、第23590
號），提起上訴，本院判決如下：
    主  文
上訴駁回。
    事  實
黃名豊知悉甲基安非他命為毒品危害防制條例所列管之第二級毒
品，依法不得販賣、持有，竟基於販賣第二級毒品以營利之犯意
，以廠牌ASUS、門號0000000000號之行動電話作為聯絡工具，分
別於附表編號1、2、4所示之時間、地點，販賣甲基安非他命予
李佳珉、王俊仁；另與林峻楠(另案偵查中)基於販賣第二級毒品
以營利之犯意聯絡，以上開行動電話作為聯絡工具，於附表編號
3所示之時間、地點，共同販賣甲基安非他命予李佳珉(販賣時間
、地點、對象、交易方式、毒品重量、價格、利潤均如附表所示
，惟起訴書就附表編號3之價格及編號4之毒品重量有所誤載，應
予更正)。
    理  由
一、原判決施用、持有毒品部分，業據上訴人即被告黃名豊撤回
    上訴，本件審理範圍僅有販賣毒品部分，合先敘明。
二、本案作為認定事實所引用被告以外之人於審判外之供述證據
    ，均未經當事人及辯護人於言詞辯論終結前聲明異議，本院
    審酌各該證據資料製作時之情況，亦無違法不當及證明力明
    顯過低之瑕疵，依刑事訴訟法第159條之5規定，認均有證據
    能力。
三、認定事實之證據及理由
　㈠上開事實，業據被告於偵查、原審及本院審理中坦承不諱(偵
    字第23587號卷第107至115頁，原審卷第90、131頁，本院卷
    第189、190頁)，核與證人李佳、王俊仁於警詢及偵查中之
    證述情節相符(他卷第17至27、35至39頁，偵字第23587號卷
    第99至101頁，偵字第23590號卷第31至36、105至109頁)，
    並有李佳購毒之監視器錄影畫面翻拍照片（他卷第47至51
    、53至57頁）、王俊仁與被告交易毒品照片、查獲現場照片
    、扣案手機翻拍照片、扣案物照片（偵字第23590號卷第37
    至42頁）、暱稱「野龍」、「陳玥miss you」之手機通訊軟
    體對話翻拍照片（他卷第59至71頁）、通聯調閱查詢單（他
    卷第93至94、97至98、105至112頁）、新北市○○區○○路0段0
    00號至新北市○○區○○路00號、新北市○○區○○路0段000號至宏
    泰電工股份有限公司南崁廠之GOOGLE地圖（他卷第95、99頁
    ）、原審108年度聲搜字第1113號搜索票、搜索扣押筆錄、
    扣押物品目錄表（偵字第23590號卷第43至51頁）、新北市○
    ○區○○路000號2樓、新北市○○區○○○路0段00號騎樓、新北市○
    ○區○○街000○0號、新北市○○區○○街00巷00弄0號之照片及地
    圖（偵字第23587號卷第45至51頁）、蒐證照片（偵字第235
    90號卷第83至88頁）、車號000-000號車輛詳細資料報表（
    偵字第23590號卷第89頁）、臺北榮民總醫院108年10月5日
    北榮毒鑑字第C0000000號毒品成份鑑定書（偵字第23590號
    卷第127頁），足認被告前開任意性自白與事實相符，應堪
    採信。
　㈡販賣毒品係違法行為，非可公然為之，且有其獨特之販售通
    路及管道，復無公定價格，容易增減分裝之份量，而每次買
    賣之價量，可能隨時依雙方關係深淺、資力、需求量及對行
    情之認知、毒品純度、來源是否充裕、查緝鬆嚴、購買者被
    查獲時供述購買對象之可能風險評估等，而異其標準，非可
    一概而論。而近年來政府為杜絕毒品之氾濫，對於查緝施用
    及販賣毒品之工作，無不嚴加執行，販賣毒品又係重罪，依
    一般經驗法則，販賣毒品者鋌而走險，苟非意在營利，所為
    何來？若無利可圖，衡情應無甘冒持有毒品遭查獲之極大風
    險，無端親送至交易處所，或於自己住處為交易毒品之處所
    ，平白無端義務為該買賣之工作，若謂被告未居間牟利，顯
    違常情。被告出售甲基安非他命所獲取之利潤如附表所示，
    其確有從中賺取差價牟利營利之意圖至明。
　㈢綜上，本案事證明確，被告犯行洵堪認定，應依法論科。
四、論罪
　㈠被告為本案犯行後，毒品危害防制條例第4條第2項於民國109
    年1月15日修正公布，於109年7月15日施行，修正前該條項
    之法定刑為「無期徒刑或7年以上有期徒刑，得併科新臺幣(
    下同)1000萬元以下罰金」，修正後該條項之法定刑為「無
    期徒刑或10年以上有期徒刑，得併科1500萬元以下罰金」，
    修正後之有期徒刑最低刑度及併科罰金最重刑度業經提高，
    經比較新舊法，修正後之規定並未較有利於被告，自應依刑
    法第2條第1項前段規定，適用修正前即被告行為時之毒品危
    害防制條例第4條第2項規定論處。
  ㈡核被告所為，均係犯修正前毒品危害防制條例第4條第2項之
    販賣第二級毒品罪。被告各次意圖販賣而持有第二級毒品之
    低度行為，應為販賣第二級毒品之高度行為所吸收，均不另
    論罪。
  ㈢附表編號3部分，被告與林峻楠間，有犯意聯絡及行為分擔，
    應論以共同正犯。　
　㈣被告所犯上開各罪間，犯意各別，行為互殊，應分論併罰。
　㈤被告⑴前因妨害自由、施用毒品案件，經原審以104年度簡字
    第4324號、105年度訴緝字第84號各判處有期徒刑3月、7月
    確定，並經原審以105年度聲字第4324號裁定應執行有期徒
    刑9月確定；⑵復因施用毒品案件，經原審以105年度簡字第2
    103號、105年度簡字第2104號、105年度簡字第4503號、105
    年度訴字第826號各判處有期徒刑4月、3月、5月、7月確定
    ，並經原審以105年度聲字第5128號裁定應執行有期徒刑1 
    年2月確定；⑶又因施用毒品案件，經原審以105年度審易字
    第4997號判處有期徒刑5月確定；上開⑴、⑵、⑶接續執行，於
    107年5月30日假釋出監，嗣於107年7月14日保護管束期滿未
    經撤銷，視為執行完畢等情，有本院被告前案紀錄表在卷可
    查（本院卷第39至47頁）。被告於有期徒刑執行完畢後，5
    年以內故意再犯本案有期徒刑以上之各罪，為累犯，而前案
    及本案均為毒品案件，罪質類似，且被告係於前案執行完畢
    後8月即再犯本案，足見其對刑罰反應力薄弱，惡性非輕，
    本院審酌累犯規定所欲維護法益之重要性、防止侵害之可能
    性及事後矯正行為人之必要性，綜合斟酌各項情狀，認被告
    各次犯行依刑法第47條第1項規定加重最低本刑，並未悖於
    罪刑相當原則及比例原則，除無期徒刑依法不得加重外，均
    依刑法第47條第1項規定加重其刑。
　㈥被告於偵查、原審及本院審理中均自白犯罪，其各次犯行均
    應依毒品危害防制條例第17條第2項規定減輕其刑。
　㈦刑法第59條規定犯罪之情狀可憫恕者，得酌減其刑。其所謂
    「犯罪之情狀」，與同法第57條規定科刑時應審酌之一切情
    狀，並非有截然不同之領域，於裁判上酌減其刑時，應就犯
    罪之一切情狀，予以全盤考量，審酌其犯罪有無可憫恕之事
    由（即有無特殊之原因及環境，在客觀上足以引起一般同情
    ，以及宣告法定最低度刑，是否猶嫌過重等），以為判斷。
    而毒品危害防制條例第4條第2項之販賣第二級毒品罪，其法
    定刑為無期徒刑或7年以上有期徒刑，刑度甚重，然同為販
    賣第二級毒品，原因、動機顯有不一，情節亦未必盡同，或
    有大盤毒梟者，亦有中、小盤之盤商者，甚或僅止於吸毒者
    之友儕間互通有無而類似有償轉讓者均有之，則販賣行為之
    惡性與造成危害社會之程度即均有異，法律科處此類犯罪，
    所設之法定最低本刑不可謂不重，於此情形，倘依被告之行
    為情狀處以適當之刑，即足以懲儆，並可達到防衛社會之目
    的者，非不可依客觀之犯行與主觀之惡性，加以考量其情狀
    ，是否有可憫恕之處，適用刑法第59條之規定酌量減輕其刑
    ，期使個案裁判之量刑，能斟酌至當，符合比例原則。被告
    販賣第二級毒品之對象僅有2人，且毒品交易之數量、金額
    非鉅，其惡性實與散布鉅量毒品之大盤毒梟有別，且被告已
    坦承犯行，犯後態度良好，尚有悛悔之意，衡酌被告之犯罪
    情節尚非甚重，惡性亦非重大，縱依毒品危害防制條例第17
    條第2項減輕其刑後，科以最輕刑3年6月有期徒刑，仍屬情
    輕法重，客觀上足以引起一般人之同情，有情堪憫恕之處，
    爰就被告各次犯行均依刑法第59條規定酌減其刑，並依法先
    加後遞減之。　
五、原審以被告罪證明確，審酌被告明知毒品對人體之危害性，
    竟仍圖一己私利出售甲基安非他命，並藉機賺取414元至110
    0元之利潤以牟利，殘害國民身心健康，助長社會濫用毒品
    風氣，惟皆小額販賣賺取些微利潤，惡性非鉅，惟念其終能
    坦承全部犯行，於審理時清楚交代，堪認甚有悔意，並考量
    被告歷次販賣之對象、間隔、數量、金額、獲利，及其素行
    、生活狀況、智識程度、犯罪之動機、目的、手段等一切情
    狀，就其各次犯行分別量處有期徒刑1年10月、1年10月、2
    年2月、2年。另說明：㈠扣案廠牌ASUS、門號0000000000號
    之行動電話1支（含SIM卡1張），係被告持以供販賣第二級
    毒品所用之物，業經被告於警詢、偵查及原審訊問時暨證人
    李佳、王俊仁於警詢及偵查時分別供證明確（他卷第36、3
    7頁，偵字第23587號卷第15、17、99、111頁，偵字第23590
    號卷第33、107頁，原審卷第90頁），應依毒品危害防制條
    例第19條第1項規定宣告沒收。㈡被告販賣毒品所得各為3000
    元、2500元、4800元（即5500元扣除林峻楠分得之700元）
    、2000元，係被告因犯罪所得之物，如宣告沒收或追徵，亦
    無過苛情事，應依刑法第38條之1第1項規定宣告沒收，其中
    附表編號1至3部分並未扣案，並依同條第3項規定，諭知於
    全部或一部不能沒收或不宜執行沒收時，追徵其價額。核其
    認事用法俱無違誤，量刑及沒收尚屬允當（原判決未及比較
    新舊法，固有瑕疵，惟無礙於本案最終之法律適用，不構成
    撤銷事由)。
六、量刑輕重，係屬法院得依職權自由裁量之事項，苟其量刑已
    以行為人之責任為基礎，並斟酌刑法第57條各款所列情狀，
    而未逾越法定刑度或有濫用權限情事，即不得任意指為違法
    。原審已就被告之量刑刑度詳為審酌如上，其量刑既未逾越
    法定刑度，亦未濫用自由裁量之權限，自難認有何不當。被
    告上訴請求從輕量刑，要非可採，其上訴為無理由，應予駁
    回。
據上論斷，應依刑事訴訟法第368條，判決如主文。
本案經檢察官黃騰耀到庭執行職務。
中　　華　　民　　國　　109 　年　　9 　　月　　15　　日
                  刑事第二十五庭 審判長法  官 邱滋杉
                                       法  官 陳彥年
                                       法  官 文家倩
以上正本證明與原本無異。
如不服本判決，應於收受送達後20日內向本院提出上訴書狀，其
未敘述上訴之理由者並得於提起上訴後20日內向本院補提理由書
（均須按他造當事人之人數附繕本）「切勿逕送上級法院」。
                                       書記官 桑子樑
中　　華　　民　　國　　109 　年　　9 　　月　　15　　日
附錄：本案論罪科刑法條全文
修正前毒品危害防制條例第4條　　　
製造、運輸、販賣第一級毒品者，處死刑或無期徒刑；處無期徒
刑者，得併科新臺幣二千萬元以下罰金。
製造、運輸、販賣第二級毒品者，處無期徒刑或七年以上有期徒
刑，得併科新臺幣一千萬元以下罰金。
製造、運輸、販賣第三級毒品者，處七年以上有期徒刑，得併科
新臺幣七百萬元以下罰金。
製造、運輸、販賣第四級毒品者，處五年以上十二年以下有期徒
刑，得併科新臺幣三百萬元以下罰金。
製造、運輸、販賣專供製造或施用毒品之器具者，處一年以上七
年以下有期徒刑，得併科新臺幣一百萬元以下罰金。
前五項之未遂犯罰之。
附表
編號 對象 時間 地點 毒品重量 價格 (新臺幣) 交易方式 利潤 (新臺幣)   1  李佳  108年3月17日15時33分許 新北市○○區○○路000號2樓之黃名豊租屋處 1公克  3000元  李佳前往向黃名豊拿取甲基安非他命 1100元    2  李佳  108年3月19日14時46分許 新北市○○區○○○路0段00號之騎樓處 1公克  2500元  黃名豊騎機車到場交付甲基安非他命  1000元    3 李佳 108年3月21日17時55分許 新北市○○區○○街00巷00弄0號之李佳租屋處前 2公克 5500元 林峻楠騎機車至全家便利超商大仁店會合後，再到左揭地點交付甲基安非他命  林峻楠700元、黃名豊1000多元   4  王俊仁  108年7月21日15時15分許 新北市○○區○○路000號前 1公克 2000元  王俊仁騎機車到場拿取甲基安非他命  約414元